臺灣桃園地方法院民事判決　　　　　　　110年度訴字第379號
原　　　告
即反訴被告　呂威　　
訴訟代理人　蔡岳龍律師
　　　　　　黃立心律師
　　　　　　雷宇軒律師
　　　　　　郭桓甫律師
複 代 理人　江宜庭律師
被　　　告
即反訴原告　鄭喬予　

被　　　告　陳博宇　

上二人共同
訴訟代理人　洪嘉吟律師
上列當事人間請求侵權行為損害賠償事件，本院於民國110 年10
月7 日言詞辯論終結，判決如下：
    主      文
一、被告應連帶給付原告新臺幣參拾萬元，及被告乙○○自民國
    一百一十年三月二十三日起至清償日止、被告甲○○自民國
    一百一十年三月十一日起至清償日止，均按年息百分之五計
    算之利息。
二、原告其餘之訴駁回。
三、本訴訴訟費用由被告連帶負擔十分之三，餘由原告負擔。
四、本判決第一項得假執行，但被告以新臺幣參拾萬元為原告預
    供擔保後，得免為假執行。
五、原告其餘假執行之聲請駁回。
六、反訴原告之訴及假執行之聲請均駁回。
七、反訴訴訟費用由反訴原告負擔。
    事實及理由
壹、本訴部分：
一、原告主張：伊與被告乙○○（下簡稱乙○○）於民國104 年
    12月19日結婚，2 人結婚後居住在桃園市○○區○○路000
    號6 樓，並育有3 子，被告鄭博宇（下簡稱鄭博宇，與乙○
    ○合稱被告，各別則以姓名稱之）為伊與乙○○婚後住所之
    鄰居。被告約於109 年6 月前認識，並進而發展成外遇關係
    ，迄至109 年12月伊發覺此情，外遇期間被告以情侶身分互
    訴愛意，發生性行為，破壞伊婚姻共同生活之圓滿、安全及
    幸福，致侵害伊配偶權，該外遇關係亦導致伊與乙○○於10
    9 年12月19日離婚。綜上所述，伊為家庭盡心盡力維持婚姻
    關係，然被告卻漠視伊身為配偶之身分法益，並最終導致婚
    姻離婚收場，被告之外遇行為侵害伊之配偶權甚鉅，爰依侵
    權行為法律規定請求賠償，並聲明：㈠被告應連帶給付原告
    新臺幣（下同）100 萬元暨自起訴狀繕本送達翌日起至清償
    日止按年息百分之5 計算之利息。㈡如獲利益判決，願供擔
    保請准宣告假執行。
二、被告則以：原告於婚姻存續期間已知悉伊等關係友好，並曾
    因誤會伊等關係而向甲○○致歉，原告起訴內容均為其個人
    臆測。且乙○○從未與原告共用任何平板，亦未提供原告其
    LINE軟體之帳號密碼，更未曾同意原告登入，原告如何登入
    後側拍顯有疑義，故伊等否認該對話紀錄側拍證據之形式真
    正。若真有原告所稱之上情，早在109 年10月12日原告懷疑
    伊等時即得自行登入LINE軟體查證，無須待至109 年11月30
    日始瀏覽及側錄。實情係原告曾提供乙○○手機及LINE密碼
    ，惟自原告與其他女性有曖昧關係後，便開始拒絕乙○○使
    用手機及其LINE帳號，斯時雙方信任基礎已動搖，乙○○自
    無可能再提供原告自身手機及密碼。且乙○○否認有查詢口
    服避孕藥等情，原告所提之手機畫面並無從證明是由何人所
    查詢，且由乙○○經期不律而認有服用避孕藥亦顯然過於牽
    強。另常人若發現自己配偶與他人過從甚密，應當氣憤難耐
    ，然觀諸109 年12月1 日後甲○○與原告間之對話熱絡，難
    認有原告稱109 年11月30日側錄平板內容發現外遇等情。又
    乙○○及原告之婚姻於109 年間9 月已形同陌路，考量本件
    伊等之資力，原告請求金額顯有過高，應予酌減等語，資為
    抗辯，並聲明：㈠原告之訴駁回。㈡如受不利判決，願供擔
    保請准宣告免為假執行。
三、原告主張其與乙○○於104 年12月19日結婚，結婚後育有3
    子，鄭博宇為其與乙○○婚後住所之鄰居，其於109 年12月
    19日與乙○○離婚等情，此經原告提出兩願離婚協議書、戶
    籍謄本等為憑（見本院卷第19頁、第83頁），且未經被告爭
    執，堪信為真實。至原告主張被告侵害其配偶權乙節，為被
    告所否認，並以前揭情詞置辯，是本件爭點厥為：被告有無
    侵害原告基於配偶關係之身分法益，且情節重大？又原告得
    請求被告連帶賠償之數額以若干為合理？
  ㈠被告LINE對話紀錄翻拍照片（即原證4 ，下稱系爭LINE對話
    紀錄）有證據能力：
    原告主張被告於其與乙○○婚姻關係期間，發生性行為等情
    ，業據提出被告LINE對話紀錄翻拍照片為憑（即原證4 ，見
    本院卷第27至57頁），惟被告否認上開LINE對話紀錄翻拍照
    片之真正，且係違法取得等情。經查：
  ⒈按當事人主張有利於己之事實者，就其事實有舉證之責任；
    民事訴訟法第277 條前段定有明文。再按當事人提出之私文
    書必須真正而無瑕疵者，始有訴訟法之形式的證據力，此形
    式的證據力具備後，法院就其中之記載調查其是否與系爭事
    項有關，始有實質的證據力之可言（最高法院41年台上字第
    971 號判例意旨可參）。又按當事人提出之私文書，必先證
    其真正，始有形式之證據力。如他造否認該提出之私文書繕
    本或影本，或爭執其內容之記載，在舉證人提出原本前，不
    認該繕本或影本有何形式之證據力（最高法院93年度台上字
    第1210號判例意旨）。惟原告就系爭LINE對話紀錄（即原證
    4 ）部分，復提出LINE對話紀錄截圖照片時點記錄（即原證
    13）及擷取上開LINE對話紀錄之錄影檔（即原證14）為證（
    見本院卷第311 至317 頁），足證系爭LINE對話紀錄係擷取
    自平板，自具有形式之證據力。
  ⒉再按違法取得證據之可利用性，在刑事訴訟程序固係採取證
    據排除法則，其主要目的在於抑制違法偵查、嚇阻警察機關
    之不法，並認該等理論之基礎在於憲法上正當法律程序之實
    踐，使人民免於遭受國家機關非法偵查之侵害、干預，防止
    政府濫權，藉以保障人民之基本權。但在民事訴訟程序，對
    立之兩造係立於公平地位，於法院面前為權利之主張與防禦
    ，證據之取得與提出，並無不對等情事，較無前述因司法權
    之強大作用可能造成之弊端，因此證據能力之審查密度，應
    採較寬鬆態度，非有重大不法情事，否則不應任意以證據能
    力欠缺為由，為證據排除法則之援用，且民事訴訟程序之主
    要目的在於解決紛爭、維持私法秩序之和平及確認並實現當
    事人間實體上之權利義務，為達此目的，有賴發現真實與促
    進訴訟，因此就違法取得之證據，應從裁判上之真實發現與
    程序之公正、法秩序之統一性或違法收集證據誘發防止之調
    整，綜合比較衡量該證據之重要性、必要性或審理之對象、
    收集行為之態樣與被侵害利益等因素，決定其有無證據能力
    ，並非一概否定其證據能力。必須該違法收集之證據，係以
    限制他人精神或身體自由等侵害人格權之方法、顯著違反社
    會道德之手段、嚴重侵害社會法益、所違背之法規旨在保護
    重大法益或該違背行為之態樣違反公序良俗者，始否定其證
    據能力。再衡諸一般社會現況，妨害他人婚姻權益之行為，
    常以隱秘方式為之，並因隱私權受保護之故，被害人舉證極
    為不利，當行為人之隱私權與被害人之訴訟權發生衝突時，
    兩者應為一定程度之調整，以侵害隱私權之方式取得之證據
    是否予以排除，應視證據之取得是否符合，比例原則而定，
    如證據之取得方式非以強暴或脅迫等方式為之，審理對象亦
    僅限於夫妻雙方，兼或及於與之為相姦行為之第三人，就保
    護之法益與取得之手段間，尚不違反比例原則，應認其具有
    證據能力。是被告抗辯系爭LINE對話紀錄係違法取得等情，
    然系爭LINE對話紀錄非以顯著違反社會道德或強暴、脅迫等
    方式取證，且原告提出系爭LINE對話紀錄，係欲證明被告之
    不法侵害行為確有密切關連。再者，婚姻中夫妻雙方所應負
    之忠誠義務本屬法律所保護之法益，且侵害配偶權之事件，
    性質上既涉及夫妻各自生活上之隱私而具有高度隱密性，證
    據之取得本屬困難；茲衡量被告隱私權之期待，與原告取得
    系爭LINE對話紀錄之目的係在保障家庭圓滿之期待及配偶身
    分法益之訴訟權益，並為證明被告之不法侵權行為、促進法
    院發現真實而有必要，而取得證據之手段尚未顯著違反社會
    道德等情，本院認原告取得上開證據之手段尚符比例原則，
    自得作為本件證據使用，是被告抗辯上情，尚屬無據。綜上
    ，系爭LINE對話紀錄，得採為有利於原告之認定，先行敘明
    。
  ㈡被告有無侵害原告基於配偶關係之身分法益，且情節重大？
  ⒈按因故意或過失，不法侵害他人之權利者，負損害賠償責任
    。故意以背於善良風俗之方法，加損害於他人者，亦同；不
    法侵害他人之身體、健康、名譽、自由、信用、隱私、貞操
    ，或不法侵害其他人格法益而情節重大者，被害人雖非財產
    上之損害，亦得請求賠償相當之金額；前二項規定，於不法
    侵害他人基於父、母、子、女或配偶關係之身分法益而情節
    重大者，準用之，民法第184 條第1 項及第195 條第1 項前
    段、第3 項分別定有明文。再者，夫妻之一方對於婚姻關係
    之圓滿，具有人格利益，而通（相）姦行為對於他人婚姻關
    係之干擾，就我國社會上之一般評價而言，被害人會感到悲
    憤、羞辱、沮喪，且在婚姻關係存續中，通姦者與相姦者之
    行為，常使被害人對外需遭受他人對其婚姻處理方式之質疑
    ，進而致其精神上及社會評價、地位於無形中遭受損害，是
    通（相）姦之干擾他人婚姻關係之行為，可謂已不法侵害他
    人基於配偶關係之身分法益，且達情節重大之程度。
  ⒉查，原告主張被告於109 年10月8 日至同年月11日間出遊，
    此提出原告與甲○○LINE對話紀錄翻拍照片及被告出遊翻拍
    照片等為證（見本院卷第23至25頁），堪認屬實。又觀諸系
    爭LINE對話紀錄內容，有被告間性行為過程之描述（詳細對
    話內容見本院卷第27至57頁），足見被告間確有發生性為。
    綜上被告間確有通姦、相姦行為，衡情已逾普通朋友間一般
    社交行為之分際，超乎社會通念所能容忍有配偶者與其他異
    性間往來之程度，足致原告對其與乙○○間婚姻產生不安、
    懷疑及痛苦，侵害原告關於配偶之身分法益，且情節重大，
    致原告精神上受有相當痛苦。原告主張被告應就原告所受非
    財產上之損害負共同侵權行為連帶賠償責任，於法有據。
  ㈢原告得請求被告賠償之數額以若干為合理？
    再按不法侵害他人之人格權，被害人受有非財產上損害，請
    求加害人賠償相當金額之慰撫金時，法院對於慰撫金之量定
    ，應斟酌實際加害情形、所造成之影響、被害人痛苦之程度
    、兩造之身份地位、經濟情形及其他一切狀況，以核定相當
    數額（最高法院47年台上字第1221號、51年台上字第223 號
    判例意旨參照）。是依原告主張事實及證據，僅能證明被告
    於109 年10月8 日至同年月11日間出遊及有如系爭LINE對話
    紀錄發生之性行為，惟無法證明被告間出遊或發生性行為次
    數或頻率，此部分應為有利被告之認定，佐以被告對原告配
    偶權之侵害程度非微，暨綜合前揭兩造之年齡、身分、地位
    、經濟狀況，被告交往情形及期間，並參酌兩造稅務電子閘
    門所得調件明細表之財產所得收入（因屬個人隱私，僅予參
    酌，爰不予揭露）等一切情狀，原告因被告之行為所造成非
    財產上損害之數額，於30萬元之範圍內堪屬適當，逾此範圍
    部分，則非有據。
四、按給付無確定期限者，債務人於債權人得請求給付時，經其
    催告而未為給付，自受催告時起，負遲延責任，其經債權人
    起訴而送達訴狀，或依督促程序送達支付命令，或為其他相
    類之行為者，與催告有同一之效力，遲延之債務，以支付金
    錢為標的者，債權人得請求依法定利率計算之遲延利息，應
    付利息之債務其利率未經約定，亦無法律可據者，週年利率
    為百分之5 ，民法第229 條第2 項、第233 條第1 項前段、
    第203 條分別有明文規定。本件原告對被告2 人之侵權行為
    損害賠償債權，核屬無確定期限之給付，經原告起訴而送達
    訴狀，被告迄未給付，當應負遲延責任。又本件起訴狀繕本
    分別於110 年3 月12日寄存送達乙○○、110 年3 月10日送
    達予甲○○，有送達證書在卷可稽（分別見本院卷第75頁、
    第77頁），是原告就利息部分，請求乙○○、甲○○分別自
    110 年3 月23日、110 年3 月11日起至清償日止，按年息百
    分之5 計算之利息，洵屬有據，應予准許。
五、綜上所述，原告依民法第184 條第1 項、第185 條第1 項前
    段、第195 條第1 、3 項規定，請求乙○○、甲○○連帶給
    付30萬元，及分別自110 年3 月23日、110 年3 月11日起至
    清償日止，按年息5 ％計算之利息，為有理由，應予准許，
    逾此範圍請求，則無理由，應予駁回。
六、至本件原告勝訴部分，兩造分別陳明願供擔保請准宣告假執
    行或免為假執行，惟按所命給付之金額或價額未逾50萬元之
    判決，法院應依職權宣告假執行，民事訴訟法第389 條第1
    項第5 款定有明文，是被告應給付之金額均未逾50萬元，揆
    諸前開之規定，本院爰依職權宣告假執行，原告就該部分陳
    明願供擔保聲請宣告假執行，僅係促請法院上開職權宣告之
    發動，本院就此部分不另為准駁之諭知，另酌定被告供所定
    金額之擔保後，得免為假執行。至原告敗訴部分，因其訴業
    經駁回，故該部分之假執行聲請已失所附麗，爰併予駁回。
貳、反訴部分：
一、反訴原告主張：109 年初反訴被告介紹伊一名自稱為「陳墨
    」之女子（伊無從知悉其本名，僅知其化名包含More、墨、
    小默、April 、四月、April Chen等）與其認識，該次外出
    期間反訴被告與陳墨相談甚歡，反將伊冷落在旁。反訴被告
    與陳墨長達9 個月之親密互動，已顯逾越一般社會通念之男
    女正常社交來往程度，已侵害伊之配偶權甚鉅。爰依侵權行
    為法律規定請求賠償，並聲明：㈠反訴被告應給付反訴原告
    100 萬元及自反訴起訴狀繕本送達翌日起至清償日止，按年
    利率百分之5 計算之利息。㈡反訴原告願供擔保請准宣告假
    執行。
二、反訴被告則以：伊與陳墨係108 年底認識，因陳墨之家庭狀
    況可憐，且其在美國加州之丈夫常常對其有不平等的對待，
    故陳墨本就常和身邊的朋友們訴說心事。自109 年1 月間陳
    墨返美和丈夫一同生活後，伊和陳墨僅偶爾以通訊軟體聯絡
    ，伊對陳墨所言聽完後亦均無放在心上。伊僅係因陳墨當時
    有孕在身，而加州又有恐怖組織暴動等，為免孕婦情緒太多
    波動，復因疫情影響沒太多機會見面，方對陳墨傳來之訊息
    順其回應之，另伊並無自承心儀陳墨一事。伊為免反訴原告
    誤會，109 年9 月初已將陳墨之聯絡方式刪除，此事亦為其
    所明知等語，資為抗辯，並聲明：反訴原告之訴駁回。
三、反訴原告主張反訴被告與陳墨有逾越一般異性友人之正常交
    往行為，已侵害反訴原告基於配偶關係之身分法益云云，則
    為反訴被告所否認，並以前詞置辯，是以，本件所應審究之
    爭點為：反訴原告主張反訴被告有前開不法行為，而依民法
    侵權行為之法律關係，請求反訴被告賠償精神慰撫金100 萬
    元，有無理由？
  ㈠按當事人主張有利於己之事實者，就其事實有舉證之責任，
    民事訴訟法第277 條本文定有明文。復按因故意或過失，不
    法侵害他人之權利者，負損害賠償責任。故意以背於善良風
    俗之方法，加損害於他人者亦同。不法侵害他人之身體、健
    康、名譽、自由、信用、隱私、貞操，或不法侵害其他人格
    法益而情節重大者，被害人雖非財產上之損害，亦得請求賠
    償相當之金額。此項規定，於不法侵害他人基於父、母、子
    、女或配偶關係之身分法益而情節重大者，準用之，民法第
    184 條第1 項、第195 條第1 項前段、第3 項分別定有明文
    。而侵權行為損害賠償責任，除行為人之行為具不法性、被
    害人受有損害外，尚須以行為人之不法行為與被害人所受損
    害間具有相當因果關係為其成立要件，且主張侵權行為損害
    賠償請求權之人，對於侵權行為之成立要件應負舉證責任（
    最高法院98年度台上字第1452號、100 年度台上字第328 號
    裁判意旨參照）。本件反訴原告主張反訴被告不法侵害其基
    於配偶關係之身分法益乙節，既為反訴被告所否認，反訴原
    告自應就其主張之事實，負舉證責任。
  ㈡反訴原告主張反訴被告與陳墨有逾越一般異性友人之正常交
    往行為，已侵害反訴原告基於配偶關係之身分法益，主係以
    反訴被告與陳墨間之LINE對話紀錄為憑（即反證8 、9 ，見
    本院卷第167 至173 頁），而認反訴被告與陳墨間有曖昧訊
    息，幾為超乎正常交誼之挑逗言語，已逾越一般社交行為云
    云。惟觀諸上開對話內容，除陳墨於109 年8 月間所傳「我
    想吻你，一小時」之訊息外，未見反訴被告有傳送任何超乎
    正常交誼或逾越一般社交行為之挑逗言語予陳墨，此外反訴
    原告未舉證反訴被告與陳墨間有何逾越普通異性朋友間之往
    來分際，達破壞反訴原告婚姻生活之圓滿安全及幸福之程度
    ，而有侵害反訴原告配偶權之不法行為存在。
  ㈢從而，反訴原告主張反訴被告與陳墨長達9 個月之親密互動
    ，已顯逾越一般社會通念之男女正常社交來往程度，請求反
    訴被告賠償精神慰撫金云云，均非可採。
四、綜上所述，反訴原告依民法侵權行為之法律關係，請求反訴
    被告給付100 萬元及利息，為無理由，應予駁回。又反訴原
    告之訴既經駁回，其假執行之聲請即失所附麗，應併予駁回
    之。
參、本件本訴及反訴事證均已臻明確，兩造其餘攻擊防禦方法及
    所提證據資料，核與本判決所得心證及結果均不生影響，毋
    庸逐一論述，併此敘明。
肆、訴訟費用負擔之依據：民事訴訟法第78條、第79條、第85條
    第2項，判決如主文。
中    華    民    國   110    年    10    月    28    日
                  民事第一庭    法  官  紀榮泰
正本係照原本作成。
如對本判決上訴，須於判決送達後二十日內向本院提出上訴狀。
如委任律師提起上訴者，應一併繳納上訴審裁判費。  
中    華    民    國   110    年    10    月    28    日
                                書記官  郭力瑜